臺灣桃園地方法院民事判決　　　　　　　 96年度訴字第784號
原　　　告　甲○○
　　　　　　乙○○
共　　　同
訴訟代理人　廖修譽律師
被　　　告　黃偉弼
訴訟代理人　蔡銘書律師
複　代理人　林仕訪律師
上列當事人間請求損害賠償事件，原告就本院96年度交簡字第12
號過失傷害案件提起附帶民事訴訟（95年度壢交附字第89號），
經本院刑事庭裁定移送前來，於民國96年10月17日言詞辯論終結
，本院判決如下：
    主  文
被告應給付原告甲○○新臺幣壹拾萬元，及自民國九十五年九月
二十四日起清償日止，按週年利率百分之五計算之利息。
被告應給付原告乙○○新臺幣參佰參拾貳萬柒仟肆佰玖拾柒元，
及其中參佰貳拾柒萬壹仟柒佰玖拾柒元自民國九十五年九月二十
四日起，其餘伍萬伍仟柒佰元自民國自九十六年九月十三日起均
至清償日止，按週年利率百分之五計算之利息。
原告其餘之訴均駁回。
訴訟費用由原告乙○○負擔百分之八十；餘由被告負擔。
本判決第一項部分，原告甲○○得假執行；被告如以新臺幣壹拾
萬元為原告甲○○預供擔保，得免為假執行。
本判決第二項部分，於原告乙○○以新臺幣壹佰壹拾萬元供擔保
後，得假執行；被告如以新臺幣參佰參拾貳萬柒仟肆佰玖拾柒元
為原告乙○○預供擔保，得免為假執行。
原告其餘假執行之聲請均駁回。
    事實及理由
一、按訴狀送達後，原告不得將原訴變更或追加他訴，但被告同
    意者，或擴張或減縮應受判決事項之聲明者，不在此限，民
    事訴訟法第255 條第1 項第1 款、第3 款分別定有明文。本
    件原告起訴時原請求被告給付原告甲○○新臺幣（下同）71
    5,900 元、原告乙○○4,831,484 元及法定遲延利息，嗣原
    告二人於本院民國96年9 月12日言詞辯論時各自減縮及擴張
    如下所示之聲明，核其此部分訴之變更，僅係單純減縮及擴
    張應受判決事項之聲明，且經被告同意，與上開規定相符，
    應予准許。
二、本件原告起訴主張：被告於民國95年1 月28日下午4 時50分
    許，駕駛車牌號碼3360-ES 號自用小客車，沿桃園縣平鎮市
    ○○路往中壢方向行駛，本應注意車前狀況，隨時採取必要
    之安全措施，且雙黃實線用以分隔對向車道，並雙向禁止跨
    越，而依當時天候為雨天，光線為暮光，柏油路面濕潤無缺
    陷，無障礙物且視距良好，並無不能注意之情事，竟疏未注
    意貿然以時速80公里之速度疾駛，於行經平鎮市○○路○ 段
    81 號 新勢國小前時，因車速過快不及應變車前道路狀況，
    致系爭小客車失控跨越雙黃實線闖入對向車道，撞及適由對
    向駛至由原告甲○○駕駛搭載原告乙○○，為原告乙○○所
    有之車牌號碼KB-0399 號自用小客車，致原告甲○○受有胸
    臂挫傷、臉、頭皮及頸之挫傷等傷害；原告乙○○則受有左
    眼外傷性前房出血、左眼外傷性視神經病變等傷害，嗣原告
    乙○○之左眼因視神經持續萎縮而達失明程度，右眼經測量
    視力亦已降低至0.6 以下（實際為0.1 以下），左上肢之功
    能亦已完全喪失。被告上開過失傷害犯行，業經鈞院96年度
    交簡上字第74號刑事判決有罪確定在案。又因被告不法侵害
    原告之身體及財產上權利，致原告分別受有如下之損害：(一)
    原告甲○○部分：精神上之損害，請求賠償慰撫金50萬元；
    (二)原告乙○○部分：(1)醫療費13,531元、(2)汽車受損修復費
    215,900 元、(3)減少勞動能力損失，原告乙○○上開所受傷
    勢（左上肢之功能完全喪失部分不主張），依勞工保險殘廢
    給付標準表定其殘障等級係為第7 級，喪失勞動能力69.21%
    ，其係48年4 月3 日出生，車禍時其係擔任全民汽車修理廠
    廚婦工作，每月薪資15,000元，故自車禍發生翌日即95年1
    月29日起算至勞基法規定法定退休年齡60歲之108 年4 月2
    日止，尚有13年2 月，即158 月之工作期間，請求1,258,26
    6 元、(4)原告乙○○因上開重傷害，致左眼失明，右眼幾近
    失明，成為殘障人士，精神上遭受莫大之折磨，請求精神慰
    撫金3,559,684 元（原請求300 萬元，惟於96年10月17 日
    言詞辯論時，將減少勞動能力損失縮減559,684 元部分於精
    神慰撫金項目中擴張）故原告乙○○所受之損害部分，合計
    為5,047,384 元。另本件被告除就原告請求慰撫金之金額有
    爭執外，其餘損害項目皆已自認，自應受民事訴訟法第279
    條規定之拘束。為此，爰依民法第184 條第1 項、第191 條
    之2 前段、第193 條第1 項、第195 條第1 項之規定，提起
    本件訴訟，並聲明：(一)被告應給付原告甲○○50萬元，及自
    刑事附帶民事起訴狀繕本送達之翌日起至清償日止，按週年
    利率5%計算之利息。(二)被告應給付原告乙○○5,047,384 元
    ，及其中4,831,484 元自刑事附帶民事起訴狀繕本送達之翌
    日起，餘215,900 元自96年9 月13日起均至清償日止，均按
    週年利率5 % 計算之利息。(三)願供擔保，請准為假執行之宣
    告。
三、被告則以：被告並無除對本件原告請求慰撫金之金額有爭執
    外，其餘損害項目皆不爭執之自認。被告實僅就本件車禍事
    故之事實及原告乙○○請求賠償之醫療費、車損修理工資不
    爭執，並就原告乙○○所提出之工作證明、月薪額之形式上
    真正亦不爭執，惟依鈞院函調原告乙○○之92年至94度之財
    產所得調件明細表可知，原告乙○○並未任職於全民汽車修
    理廠，遑論其有何受領薪資15,000元，且原告乙○○主張其
    左上肢機能完全喪失云云，並未舉證證明，亦非事實。又被
    告雖同意原告乙○○本件車禍所受傷勢屬於勞工保險殘廢給
    付標準表所載障害項目第17項、殘廢等級屬第7 級，及以喪
    失勞動能力程度表作為計算原告乙○○減少勞動能力比率，
    但請求審酌通常之收入為何。復依最高法院77年度第9 次民
    事庭會議決議，原告乙○○請求賠償汽車被毀損所減少之價
    額，固得以修復費用為估定之標準，但以必要者為限，例如
    修理材料以新品換舊品，即應予折舊。是以，上開鈞院仍應
    斟酌之事實，前於鈞院刑事庭審理被告過失傷害案件時既尚
    未經原告主張，亦難謂被告就此均不爭執而視同自認。退步
    而言，縱認為被告已自認其餘部分不爭執，則因原告前述主
    張與事實諸多不符，故被告亦得撤銷等語，資為抗辯，並聲
    明：(一)駁回原告之訴。(二)如受不利判決，願供擔保，請准宣
    告免為假執行。
四、經查，被告於上開時、地駕駛車牌號碼3360-ES 號自用小客
    車，行經桃園縣平鎮市○○路○ 段81號新勢國小前時，因其
    車速過快不及應變車前道路狀況，致系爭小客車失控跨越雙
    黃實線闖入對向車道，並撞及適由對向駛至由原告甲○○駕
    駛搭載原告乙○○，原告乙○○所有之車牌號碼KB-0399 號
    自用小客車，致原告甲○○受有胸臂挫傷、臉、頭皮及頸之
    挫傷等傷害，原告乙○○則受有左眼外傷性前房出血、左眼
    外傷性視神經病變等傷害，嗣原告乙○○之左眼因視神經持
    續萎縮而達失明程度，右眼經測量視力亦已降低至0.6 以下
    ，被告因上開過失致重傷害犯行，經本院以96年度交簡字第
    12 號 刑事判決有期徒刑6 月並得易科罰金，經臺灣桃園地
    方法院檢察官提起上訴，本院以96年度交簡上字第74號刑事
    判決原判決撤銷，改判處有期徒刑5 月，減刑後2 月又5 日
    並得易科罰金確定等情，已據本院依職權調閱上開刑事案件
    偵查及歷審卷宗，查核屬實，且為兩造所不爭執，自堪信為
    真正。
五、按因故意或過失不法侵害他人之權利者，負損害賠償責任，
    汽車、機車或其他非依軌道行駛之動力車輛，在使用中加損
    害於他人者，駕駛人應賠償因此所生之損害，不法侵害他人
    之身體或健康者，對於被害人因此喪失或減少勞動能力或增
    加生活上之需要時，應負損害賠償責任，不法侵害他人之身
    體、健康、名譽、自由、信用、隱私、貞操，或不法侵害其
    他人格法益而情節重大者，被害人雖非財產上之損害，亦得
    請求賠償相當之金額，不法毀損他人之物者，被害人得請求
    賠償其物因毀損所減少之價額，民法第184 條第1 項前段、
    第191 條之2 前段、第193 條第1 項、第195 條第1 項、第
    196 條分別定有明文。被告不法侵害原告2 人之身體致傷及
    造成原告乙○○所有上開小客車受損，依上開規定其對於原
    告因而所受之損害，自應負損害賠償責任。茲就原告請求之
    金額，分述審酌如下：
  (一)醫療費部分：
    原告乙○○主張支出醫療費13,531元，業據其提出醫療費收
    據、診斷證明書等為證，被告就該項目之支出不予爭執，自
    應予准許。
  (二)減少勞動能力之損失部分：
    (1)原告乙○○因本件車禍受有左眼外傷性前房出血、左眼外
      傷性視神經病變，並其左眼因視神經持續萎縮而達失明程
      度，右眼經測量視力亦已降低至0.6 以下等情，為被告所
      不爭執，並經兩造同意無庸送請鑑定機關鑑定，認定符合
      勞工保險殘廢給付標準表第17項所謂「一目失明，他目視
      力減退至0.6 以下者」之第7 等級殘廢給付標準，所喪失
      之勞動能力程度達69.21%（見本院96年10月17日言詞辯論
      筆錄第2 頁），故原告乙○○主張因本件車禍所受傷勢喪
      失勞動能力69.21%，應堪採信。
    (2)原告乙○○為48年4 月3 日生，於車禍發生之95年1 月28
      日至勞動基準法第54條規定之強制退休年齡60歲之108 年
      4 月2 日止，應有13年又2 月5 天之工作期間，則應賠償
      之損害之月數為158.17個月，原告乙○○請求以158 個月
      計算其喪失勞動能力之期間，應予准許。又原告乙○○於
      本件車禍發生時於全民汽車修理廠擔任廚婦工作，每月薪
      資為15,000元，業據其提出該廠出具之證明書為證，並被
      告雖不爭執該證明書形式上真正。雖被告主張原告乙○○
      之92年至94度之財產所得調件明細表而觀，其上並無原告
      乙○○自全民汽車修理廠受領薪資之所得資料云云，惟一
      般小型企業經營者，因財務會計制度未必健全，被告既對
      上開全民汽車修理廠所出具證明書之真正不爭執，自難僅
      以原告乙○○申報之所得資料中無此所得，即認定原告車
      禍發生時未在該廠任職；況且，原告乙○○車禍當時年齡
      為47歲，身體並無重大殘缺，若未發生本件車禍，其在通
      常情形單靠勞力應可能取得法定最低工資之收入，而本件
      車禍發生時行政院勞工委員會公布勞工基本工資為每月15
      ,840 元 ，故原告乙○○主張斯時其薪資為每月15,000元
      ，尚屬合理。則原告乙○○因本件車禍而每月減少之勞動
      能力所致之薪資損失為10,382元（計算式：15,000元×06
      921 ＝10,382元）。因原告乙○○請求被告一次給付，應
      扣除其中間利息，則依月別5/12 %複式霍夫曼計算式（第
      一個月扣除中間利息）扣除中間利息，原告乙○○得一次
      請求喪失勞動能力之損害金額應為1,258,266 元（計算式
      ：10,382元×121.00000000＝1,258,266 元）。是原告乙
      ○○關於喪失勞動能力之損害所得請求之數額1,258,266
      元，應予准許。
  (三)車輛修復費部分：
　  查原告乙○○主張其所有車牌號碼KB-0399 號自用小客車因
    本件車禍受損所需支出之車損修理費共計215,900 元（依本
    院附民卷第43至46頁原告提出之估價單核算，其總金額應為
    225,900 元，原告僅主張其中之215,900 元），其中工資部
    分（含拆裝、烤漆、鈑金、校正、冷氣抽真空及拖吊車費，
    即上開估價單中以紅筆打勾者20項）合計為37,900元，零件
    部分請求則為178,000 元，有其提出之上開估價單影本4 紙
    為證，被告亦不爭執，堪信為真實。被告另辯以零件部分應
    該計算折舊等語。按依民法第196 條請求賠償物被毀損所減
    少之價額，得以修復費用為估定之標準，但以必要者為限（
    例如：修理材料以新品換舊品，應予折舊），最高法院77年
    度第9 次民事庭會議決議(一)可資參照。查上開自小客車係於
    84 年2月8 日領照使用，有汽車行車執照影本在卷可憑，迄
    本件車禍時即95年1 月28日止，實際使用日數逾10年又11個
    月，依前揭說明，該修理費用中之材料費用即應予折舊，而
    依行政院所頒固定資產耐用年數表之規定，上開自小客車之
    耐用年數為5 年，逾5 年者，參酌所得稅法第54條第3 項之
    規定，以10分之1 為殘值。是上開零件修復費用經折舊計算
    後之金額為原修復金額之10分之1 ，即17,800元。則原告乙
    ○○得請求之修復費用應為55,700元（即折舊後零件殘值17
    ,800 元 ，加上工資37,900元），逾此數額之請求，即為無
    理由，不應准許。
  (四)精神慰撫金：
    按慰撫金之賠償，得斟酌雙方身分、資力、經濟狀況與加害
    程度各為如何，以及其他各種情形，核定相當之數額（最高
    法院51年度台上字第223 號判例要旨參照）。經查，原告因
    被告之之侵權行為，分別致原告甲○○受有胸臂挫傷、臉、
    頭皮及頸之挫傷等傷害；而原告乙○○則受有左眼外傷性前
    房出血、左眼外傷性視神經病變等傷害，其因此傷害造成其
    左眼失明，右眼經測量視力亦已降低至0.6 以下，且因上開
    視覺障礙而領有身心障礙手冊，此有其提出身心障礙手冊影
    本附卷為證，原告2 人在精神上自受有相當程度之痛苦，惟
    衡酌原告甲○○所受傷後僅就診2 次，有其提出醫療費收據
    可稽，顯示其受傷程度尚非嚴重，且原告甲○○為高中畢業
    ，職業為汽車修配業，92年年收入為4,294 元、93年年收入
    為6,129 元、94年年收入為5,147 元，名下擁有田地、房屋
    各1 筆、汽車乙輛；而原告乙○○左眼失明，右眼視力亦已
    嚴重受損，其受傷程度非輕，衡情其精神自屬痛苦不堪，且
    原告乙○○為國中畢業，92年年收入為104,248 元、93年年
    收入為91,094元、94年年收入為96,710元，名下擁有汽車乙
    輛；被告為大學畢業，任職於展茂光電股份有限公司擔任工
    程師職務，92年年收入為29,578元、93年年收入為236,051
    元、94年年收入為507,835 元，名下擁有田地3 筆、房屋1
    筆等情，有本院依職權調閱兩造之92、93、94年度稅務電子
    閘門物產所得調件明細表各1 份在卷可參，本院審酌兩造之
    身分、地位、經濟狀況、被告傷人之動機、原告受傷情形及
    其身體、精神上痛苦程度等一切情狀，認原告甲○○請求之
    精神慰藉金應以10萬元；原告乙○○請求之精神慰藉金應以
    200 萬元，方屬允公，應予准許；逾此數額之請求，尚嫌過
    高，為無理由，不應准許。
  (五)基上，原告甲○○請求被告給付10萬元；原告乙○○請求被
    告給付3,327,497 元（計算式：13,531元+1,258,266元+55,
    700 元+ 2,000,000 元＝3,327,497 元），洵屬有據，應予
    准許；逾此部分之請求，即非有據，應予駁回。
六、另給付無確定期限者，債務人於債權人得請求給付時，經其
    催告而未為給付，自受催告時起，負遲延責任，其經債權人
    起訴而送達訴狀，或依督促程序送達支付命令，或為其他相
    類之行為者，與催告有同一之效力；遲延之債務，以支付金
    錢為標的者，債權人得請求依法定利率計算之遲延利息；應
    付利息之債務，其利率未經約定，亦無法律可據者，週年利
    率為5 ％，民法第229 條第2 項、第233 條第1 項前段、第
    203 條分別定有明文。本件原告請求被告賠償上開金額，以
    支付金錢為標的，無確定期限，又未約定利率，則其併請求
    其中有關原告乙○○之小客車修理費55,700元部分自96 年9
    月13日追加之時起至清償日止外，其餘部分自刑事附帶民事
    起訴狀繕本送達被告之翌日即95年9 月24日起至清償日止，
    均按週年利率5%計算之利息，均為有理由，應予准許。
七、從而，原告依侵權行為之法律關係，請求被告給付原告甲○
    ○10萬元，及自95年9月24日起至清償日止按週年利率5 %計
    算之利息；給付原告乙○○3,327,497 元，及其中3,271,79
    7 元自95年9 月24日起，餘55,700元自96年9 月13日起均至
    清償日止，按週年利率5%計算之利息，為有理由，應予准許
    。至超過上開部分之請求，即屬無據，應予駁回。
八、兩造均陳明願供擔保聲請宣告假執行暨免為假執行，就原告
    甲○○勝訴部分，因判決所命被告給付之金額未逾50萬元，
    應依職權宣告假執行；就原告乙○○勝訴部分，核與規定相
    符，而被告陳明如受不利判決願供擔保請准宣告免假執行，
    經核尚無不合，爰分別酌定相當之擔保金額，併以准許。至
    於原告敗訴部分，其假執行之聲請即失所附麗，均應併予駁
    回。
九、據上論結，本件原告之訴為一部有理由，一部無理由，依民
    事訴訟法第79條、第389 條第1 項第5 款、第390 條第2 項
    、第392 條第2 項，判決如主文。
中　　華　　民　　國　　96　　年　  11　　月　　16　　日
                  民事第二庭法　官　潘進順
以上正本係照原本作成。
如對本判決上訴，須於判決送達後20日內向本院提出上訴狀。
中　　華　　民　　國　　96　　年　  11　　月　　19　　日
                                書記官　黃進傑
